臺灣基隆地方法院民事簡易判決
110年度基簡字第729號
原      告  王品若  
法定代理人  王旻偉  
            吳青如  
原      告  耀達電氣工程有限公司

法定代理人  王旻偉  
共     同   陳哲民律師
訴訟代理人  
被      告  江  娟  

上列當事人間請求損害賠償事件，本院於民國110年9月30日言詞
辯論終結，判決如下：
    主      文
被告應給付原告王品若新臺幣壹萬零柒佰參拾元、原告耀達電氣
工程有限公司新臺幣壹拾貳萬捌仟零肆拾參元，及均自民國一百
一十年五月十八日起至清償日止，按週年利率百之五計算之利息
。
原告其餘之訴駁回。
訴訟費用由被告及原告耀達電氣工程有限公司各負擔百分之三十
八，餘由原告王品若負擔。
本判決原告勝訴部分得假執行；但被告如分別以新臺幣壹萬零柒
佰參拾元、新臺幣壹拾貳萬捌仟零肆拾參元預供擔保，得免為假
執行。
原告其餘假執行之聲請駁回。
    事實及理由
一、被告經合法通知，未於最後言詞辯論期日到場，核無民事訴
    訟法第386條各款所列情形，爰依民事訴訟法第436條第2項
    、第385條第1項前段規定，准原告之聲請，由其一造辯論而
    為判決。
二、原告主張：被告於民國109年9月15日19時許，飲酒後駕駛車
    號牌號碼5599-S5號自用小客車（下稱系爭A車），沿新北市
    瑞芳區台2線由基隆往宜蘭方向行駛，行經台2線與北34線交
    叉口欲右轉彎時，本應注意於距交岔路口30公尺前顯示方向
    或手勢，且應換入外側車道、右轉車道或慢車道，駛至路口
    再行右轉，竟直接自內側車道右轉，正好訴外人吳青如駕駛
    原告耀達電器工程有限公司（下稱耀達公司）所有之車牌號
    碼000-0000自用小客車（下稱系爭B車）搭載原告王品若同
    向行駛至該路口，被告駕駛之系爭A車右側碰撞吳青如駕駛
    之系爭B車左前車頭，系爭B車因而偏離車道，碰撞由訴外人
    張庭禎駕駛在上開路口北34線道上停等紅燈之車牌號碼000-
    0000號自用小客車右前車頭，致系爭B車受損及原告王品若
    受有左膝挫傷、右肘挫傷等傷害。原告耀達公司受有系爭A
    車維修費用新臺幣（下同）237,047元（含零件157,004元、
    工資80,043元）及系爭B車修繕期間租車租金32,300元之損
    害，原告王品若受有醫藥費730元及精神慰撫金100,000元之
    損害，為此依侵權行為請求被告賠償等語。並聲明：㈠被告
    應給付原告王品若100,730元，及自起訴狀繕本送達翌日起
    至清償日止，按週年利率5%計算之利息。㈡被告應給付原告
    耀達公司269,347元，及自起訴狀繕本送達翌日起至清償日
    止，按週年利率5%計算之利息。㈢願供擔保請准宣告假執行
    。
三、被告抗辯略以：對於被告之過失行為造成系爭B車受損及原
    告王品若受傷不爭執，亦不爭執原告主張之醫藥費用730元
    及租車租金損失32,300元，但原告王品若請求之精神慰撫金
    過高，且系爭B車車齡已10幾年，價值應低於修繕費用237,0
    47元等語。並答辯聲明：原告之訴駁回。　
四、按汽車行駛至交岔路口，其行進、轉彎，應依下列規定：……
    左轉彎時，應距交岔路口三十公尺前顯示方向燈或手勢，
    換入內側車道或左轉車道，行至交岔路口中心處左轉，並不
    得占用來車道搶先左轉。……轉彎車應讓直行車先行。」道
    路交通安全規則第102條第1項第5款、第7款定有明文。次按
    因故意或過失，不法侵害他人之權利者，負損害賠償責任；
    汽車、機車或其他非依軌道行駛之動力車輛，在使用中加損
    害於他人者，駕駛人應賠償因此所生之損害，但於防止損害
    之發生，已盡相當之注意者，不在此限；民法第184條第1項
    前段、第191條之2分別定有明文。原告主張被告酒後駕駛系
    爭A車，又疏未注意遵守在交岔路口轉彎之交通規則，造成
    原告耀達公司所有系爭B車受損及原告王品若受傷，為被告
    所不爭執，被告並因犯刑法第284條第1項前段之過失傷害罪
    ，經本院刑事庭判處有期徒刑4月，如易科罰金以1,000元折
    算1日確定，業經本院核閱110年度基交簡字第144號刑事案
    件偵審卷宗屬實，且被告之過失行為與原告所受損害結果間
    有相當因果關係，原告主張被告應負侵權行為損害賠償責任
    ，於法有據。
五、被告不爭執原告主張之醫藥費用730元及租車租金損失32,30
    0元，然抗辯精神慰撫金及系爭B車修復費用過高，本院判斷
    如下：
　㈠系爭B車修復費用：按負損害賠償責任者，除法律另有規定或
    契約另有訂定外，應回復他方損害發生前之原狀；第1項情
    形，債權人得請求支付回復原狀所必要之費用，以代回復原
    狀，民法第213條第1項、第3項定有明文。但修理材料以新
    品換舊品，應予折舊（最高法院77年度第9次民事庭會議決
    議㈠參照）。查系爭B車為98年2月19日領照，有車輛詳細資
    料報表可參（見臺灣基隆地方檢察署110年度偵字第110號偵
    查卷第105頁），至109年9月15日受損時止，依營利事業所
    得稅查核準則第95條第6款規定：「固定資產提列折舊採用
    定率遞減法者，以一年為計算單位，其使用期間未滿一年者
    ，按實際使用之月數相當於全年之比例計算之，不滿一月者
    ，以月計」之方法計算結果，使用之時間應以11年7月計，
    其汽車及附加零件已有折舊，應將折舊部分予以扣除。另依
    行政院所頒「固定資產耐用年數表」及「固定資產折舊率表
    」規定，汽車之耐用年數為5年，再依財政部（58）如財稅
    發字第1083號發佈之固定資產折舊採定率遞減法之計算方法
    ，其每年應折舊千分之三六九，採用定率遞減法計算折舊者
    ，其最後一年之折舊額，加歷年折舊累計額，其總和不得超
    過該資產成本原額之十分之九，故逾耐用年數之自用小客貨
    車仍有相當於新品資產成本百分之十之殘值。系爭B車既已
    逾耐用年數，其修理費用中之新品零件費用，扣除折舊額後
    ，僅能就其中10分之1之殘值認為係必要之零件修復費用，
    系爭B車零件修復部分折舊後之殘值為15,700元（計算式：1
    57,004元×1/10＝15,700元，元以下四捨五入），加上不應折
    舊之工資80,043元，修復系爭B車之必要費用應為95,743元
    。
　㈡另按慰藉金之賠償須以人格權遭遇侵害，使精神上受有痛苦
    為必要，其核給之標準固與財產上損害之計算不同，然非不
    可斟酌雙方身分資力與加害程度，及其他各種情形核定相當
    之數額（最高法院51年台上字第223號判例意旨參照）。原
    告王品若因被告之侵權行為，受有左膝、右肘挫傷之傷害，
    其肉體及精神上確受有痛苦，原告王品若自得請求精神慰撫
    金。查原告王品若現為學生，並無收入及財產；被告大學畢
    業，從事服務業（同上偵查卷第9頁），109年所得為61,775
    元，名下財產為系爭A車等情，業據兩造陳明在卷，並有兩
    造109年度稅務電子閘門財產所得調件明細表在卷足憑，本
    院審酌兩造身分、地位、經濟能力、本件事故發生之原因事
    實及原告王品若所受傷勢等一切情狀，認原告王品若請求精
    神慰撫金100,000元尚屬過高，應以10,000元為適當。
　㈢依上，原告王品若所得請求項目及金額為醫療費用730元、精
    神慰撫金10,000元，合計10,730元；原告耀達公司所得請求
    之項目及金額為修車費用95,743元、租車費用32,300元，合
    計128,043元。
六、綜上所述，原告依侵權行為之法律關係，請求被告給付原告
    王品若10,730元、耀達公司128,043元，及均自起訴狀繕本
    送達翌日即110年5月18日起至清償日止，按週年利率5%計算
    之利息，為有理由，應予准許；逾上開範圍之請求，為無理
    由，應予駁回。
七、本件適用簡易程序所為被告敗訴判決部分，應依職權宣告假
    執行，並依同法第392條第2項規定，依職權宣告被告預供擔
    保，得免為假執行。至原告敗訴之假執行已失所依附，併應
    駁回。
八、本件事證已經明確，兩造其餘攻擊防禦方法及證據，核與判
    決之結果不生影響，爰不一一論駁，併此敘明。
九、結論：本件原告之訴為一部有理由，一部無理由，依民事訴
    訟法第436條第2項、第385條第1項前段、第79條、第389條
    第1項第3款、第392條第2項，判決如主文。
中　　華　　民　　國　　110 　年　　10　　月　　14　　日
                  基隆簡易庭法　官　陳湘琳　　
以上正本係照原本作成。
對於本件判決如有不服，應於收受送達後20日內向本院提出上訴
書狀，上訴於本院合議庭，並按他造當事人之人數附具繕本。如
委任律師提起上訴者，應一併繳納上訴審裁判費。　　　　　　
中　　華　　民　　國　　110 　年　　10　　月　　14　　日
                             書記官　林亭如